臺灣板橋地方法院民事裁定        100年度家聲字第251號
聲  請  人  謝易庭
法定代理人  吳湘佳
利害關係人  謝政益
上列聲請人聲請變更子女姓氏事件，本院裁定如下：
    主    文
宣告謝易庭之姓氏變更從母姓為吳易庭。
聲請程序費用由聲請人負擔。
    理    由
一、按「有下列各款情形之一，法院得依父母之一方或子女之請
    求，為子女之利益，宣告變更子女之姓氏為父姓或母姓：一
    、父母離婚者。二、父母之一方或雙方死亡者。三、父母之
    一方或雙方生死不明滿三年者。四、父母之一方顯有未盡保
    護或教養義務之情事者。」，民法第1059條第5 項定有明文
    。
二、本件聲請意旨經審理後略以：緣聲請人之父即關係人謝政益
    與母吳湘佳於民國96年10月5 日離婚，並約定聲請人謝易庭
    由母行使親權。惟吳湘佳與關係人謝政益離婚後，聲請人與
    其母均住母親娘家，而關係人謝政益未盡扶養聲請人之責任
    ，且很久都沒有回來探視聲請人，亦沒有打電話給聲請人，
    對聲請人不與聞問，顯有未盡保護扶養、教養義務。而聲請
    人與母及母親娘家同住，與母不同姓氏，生活及就學均發生
    困擾，為聲請人之利益，爰依法請求准予變更聲請人謝易庭
    之姓氏為母姓之「吳」姓等語。
三、經查，聲請人所主張之上開事實，業據提出戶籍謄本2 件為
    證，並據聲請人到庭明確表示希望從母姓之意，復經聲請人
    之法定代理人吳湘佳於本院審理時到庭陳稱：「聲請人父親
    二、三年都沒有來看小孩，別人問起為何姓氏不同時，對小
    孩造成困擾。」、「目前住在娘家，我娘家的人也希望聲請
    人能夠改姓。」等語（參見本院100 年8 月11日非訟事件筆
    錄）明確。查姓氏屬姓名權而為人格權之一部分，具有社會
    人格之可辨識性，除與身分安定及交易安全有關外，尚有家
    族制度之表徵，因此始賦予父母選擇權，惟因應情勢變更，
    為子女之利益，父母之一方或子女自得請求法院宣告變更子
    女之姓氏為父姓或母姓。職此，本院審酌上情，認聲請人之
    生父母業已離婚，聲請人之生父未提供聲請人生活上協助及
    支付聲請人扶養費，且未曾探視子女，又聲請人均跟隨母親
    生活，並與其娘家共同生活，與母親家族往來頻繁，為使渠
    等融入母親吳姓家族之生活，可認變更現有姓氏而從母姓對
    聲請人較為有利，是聲請人本件請求，經核並無不合，依法
    應予准許，爰裁定如主文所示。
四、依非訟事件法第21條第2 項、民事訴訟法第78條裁定如主文
    。
中    華    民    國   100    年    8     月    15    日
                  家事法庭  法  官  林春長
以上正本係照原本作成
如對本裁定抗告須於裁定送達後10日內向本院提出抗告狀
中    華    民    國   100    年    8     月    16    日
                            書記官  王波君